臺灣高雄地方法院刑事裁定　　　　　　 96年度交聲字第252號
原處分機關　交通部公路總局高雄區監理所旗山監理站
異　議　人
即受處分人　甲○○
上列異議人即受處分人因違反道路交通管理處罰條例案件，對於
交通部公路總局高雄區監理所旗山監理站民國96年3月6日旗監違
字第裁85—LAA009959號裁決聲明異議，本院裁定如下：
    主  文
異議駁回。
    理  由
一、原處分意旨略以：異議人即受處分人甲○○騎乘車牌號碼YM
    U-832 號機車，於民國95年11月16日12時10分許，沿嘉義市
    ○區○○路由北往南方向，行經該路408 巷巷口時，因行經
    閃黃燈號誌路口未依規定減速慢行，而不遵守道路交通號誌
    指示行駛，為警舉發，爰依道路交通管理處罰條例第60條第
    2 項第3 款裁處罰鍰新臺幣（下同）900 元。
二、異議意旨略以：伊於上開時間騎乘YMU-832 號機車沿中興路
    由北往南方向行駛，適乙○○駕駛S2-8166 號自小客車沿中
    興路408 巷由西往東方向，欲左轉進入中興路由南往北車道
    ，待轉時完全靜止橫置於該交岔路口，佔據中興路由北往南
    方向之機車道及慢車道，伊見狀後乃有減速，觀察該車是否
    繼續停佔路面，或欲往前行，並鳴3 聲喇叭提醒乙○○注意
    ，嗣伊欲從該汽車前方通過時，因乙○○未見到伊之機車，
    瞬間前行撞到伊之機車，伊實為該車禍事故之受害者，為此
    聲明異議，求為撤銷原處分等語。
三、按汽車駕駛人，駕駛汽車有不遵守道路交通號誌之指示，而
    道路交通管理處罰條例第2 章無處罰之規定者，處新台幣90
    0 元以上1800元以下罰鍰；又閃光黃燈表示「警告」，車輛
    應減速接近，注意安全，小心通過；且汽車行駛經交岔路口
    ，其行進、轉彎，應遵守燈光號誌之指示，道路交通管理處
    罰條例第60條第2 項第3 款、道路交通標誌標線號誌設置規
    則第211 條第1 項第1 款及道路交通安全規則第102 條第1
    項第1 款分別定有明文。
四、本件經查：
  (一)異議人於上開時間騎乘上開機車沿中興路由北往南行經該路
    408 巷路口時，中興路之號誌為閃光黃燈，408 巷之號誌為
    閃光紅燈，異議人明知乙○○駕駛之上開汽車欲自408 巷由
    西往東左轉進入中興路由南往北車道，正橫置在交岔路口中
    央準備待轉，其竟未遵守閃光黃燈號誌減速慢行之規定，仍
    以每小時50公里之時速，欲逕行通過該路口，然因閃避不及
    ，致其機車右側車身與乙○○汽車左前車頭發生擦撞等事實
    ，業據證人乙○○於本院具結證稱：「我當時是在408 巷口
    由西往東前進，剛出中興路路口，預備要向左進入中興路由
    南往北的路段，因為剛好我的前面有輛警車，且我也在注意
    中興路由南到北方向有無車子來往，所以我開的速度很慢，
    可以說幾乎靜止。」、「是異議人的機車撞到我的左側車頭
    ，我覺得他騎的速度蠻快的，因為他來不及煞車閃躲，所以
    才會撞倒我的車頭，他先撞到我，我聽到聲音後，才發現他
    是從車子左側跑出來。」、「我覺得異議人應該是從我的左
    側前車門那邊來的車道發現我，閃避不及想要往車頭方向作
    閃躲，仍然因為來不及才撞到我」等語綦詳，證人乙○○於
    本件交通事故中因與有過失，亦遭警舉發開立罰單，亦據其
    自承在卷，衡情已與異議人無任何利害關係，應無刻意設詞
    推諉責任予異議人之可能。
  (二)再者，異議人於案發時經到案處理警察訊問後乃自承：伊肇
    事前行車速率為每小時50公里，伊發現有一部S2-8166 號自
    小客車臨停於路口中，伊見狀閃避不及，始發生碰撞而肇事
    等語（參見交通事故談話紀錄表第3 點），另於聲明異議狀
    中亦自承稱：「事故當天，伊騎乘YMI-832 號機車行駛於中
    興路主要幹道上，支線巷道（即408 巷）出口一部汽車完全
    靜止橫置於路面上，佔據中興路主要幹道之整個機車道及慢
    車道」等語（參見其聲明異議狀），另於本院審理中亦自承
    ：「對方車是在比較靠近慢車道的位置，擋住我的機車道，
    我遠遠就看到他了，原本要從他車尾前進，但被擋住了，我
    就繞到他的車頭去‧‧」、「（你被汽車擋住時既然只差一
    公尺，大可等該汽車緩慢前進而未擋住你時再繼續前往，為
    何刻意臨時繞到他車頭經過？）我承認如此‧‧」等語明確
    ，此外，並有現場照片12幀、道路交通事故現場圖1 張、道
    路交通事故調查報告表(一)(二)、嘉義市警察局交通隊交通事故
    談話紀錄表2 份、事故現場照片12張及嘉義市○○○道路交
    通事故初步分析研判表1 張附卷可佐，均可見當時乙○○車
    輛確實已經停置於中興路與408 巷交岔路口中央，異議人遠
    遠即有發現，卻仍未減速慢行之過失。
  (三)異議人雖辯稱：伊看到乙○○車輛時有減速慢行，原本要從
    該車車尾繞過，但被擋住了，伊就鳴喇叭，繞到該車車頭欲
    從車頭前面前進，因該車突然移動約50公分，才撞到伊機車
    云云，惟查：異議人於案發後警察調查肇事原因時，即已坦
    承：伊發現乙○○車輛臨停於路口中，伊見狀閃避不及，始
    發生碰撞而肇事等語，已如前述，異議人雖堅稱警察製作之
    上開交通事故談話紀錄表記載有誤，然觀諸該紀錄表其上乃
    有異議人確認筆錄內容無訛之親筆簽名，自應推定該筆錄記
    載內容真正，異議人片面指述筆錄內容不實，惟無法舉證以
    實其說，自不可採；再者，證人乙○○到庭後亦明確證述：
    「（是你撞到異議人還是異議人撞到你？）是異議人撞到我
    的左側車頭，我覺得他騎的速度蠻快的，因為他來不及煞車
    閃躲，所以才會撞到我的車頭」等語明確，復衡以：異議人
    坦承其遠遠即看到乙○○車輛停置路中準備待轉等語，衡情
    倘其果有減速慢行，應會等待該汽車緩慢前進離開機車道後
    ，再繼續騎車前往即可，焉須特地繞至乙○○汽車車頭方向
    欲強行通過之理，是異議人所辯已不合常理，而不可採信。
  (五)綜上，異議人行駛幹線道，雖有優先權，惟閃光黃燈表示「
    警告」，車輛行經閃光黃燈號誌交岔路口即應減速慢行，小
    心通過，本件異議人既在遠處已看見證人之待轉汽車，其行
    經路口時更應減速至隨時可停車之程度，小心通過，卻仍維
    持50公里之時速行駛，未注意減速慢行，以致閃避不及而與
    乙○○駕駛之上開汽車擦撞肇事，其有過失甚明。則原處分
    機關依道路交通管理處罰條例第60條第2 項第3 款之規定，
    裁處異議人罰鍰900 元，並無不當。本件異議為無理由，應
    予駁回。
五、據上論斷，應依道路交通管理處罰條例第87條第2項，道路
    交通案件處理辦法第19條，裁定如主文。
中　　華　　民　　國　　96　　年　　8 　　月　　21　　日
　　　　　　　　　    交通法庭  法　官　蔡川富
以上正本證明與原本無異。
如不服本裁定，應於送達後5日內，向本院提出抗告狀。
中　　華　　民　　國　　96　　年　　8　　 月　　21　  日
　　　　　　　　　　　　　　　　書記官　王治華
